臺灣臺北地方法院小額民事判決　　　 
                                 　110年度店小字第1251號
原      告  旺旺友聯產物保險股份有限公司


法定代理人  劉自明  
訴訟代理人  劉育辰  
            蔡文桐  
            黃國興  
被      告  顧唯    
上列當事人間損害賠償事件，本院於民國110年10月21日言詞辯
論終結，判決如下：
    主      文
被告應給付原告新臺幣壹萬肆仟陸佰玖拾伍元，及自民國一百一
十年七月三十一日起至清償日止，按年息百分之五計算之利息。
原告其餘之訴駁回。
訴訟費用新臺幣壹仟元由被告負擔十分之四，餘由原告負擔。
本判決原告勝訴部分得假執行；但被告如以新臺幣壹萬肆仟陸佰
玖拾伍元為原告預供擔保後，得免為假執行。
    事實及理由
一、原告起訴主張：被告於民國108年7月11日上午9時20分許騎
    乘車牌號碼為000-0000 號普通重型機車（下稱被告機車）
    ，行經新北市○○區○○路00號附近時，被告因未注意車前狀況
    ，而與原告所承保訴外人陳思樺所有，由訴外人游立暉所駕
    駛車牌號碼為000-0000號自用小客車（下稱系爭車輛）發生
    碰撞，致系爭車輛受有損害，經原告以新臺幣（下同）33,2
    48元（含工資1,890 元、烤漆15,957 元、零件4,431元、鈑
    金10,970元）賠付後，爰依保險法第53條第1 項及侵權行為
    法律關係，請求被告賠償上開必要修復費用等語。並聲明：
    被告應給付原告33,248元，及自起訴狀繕本送達翌日起至清
    償日止，按年息百分之5 計算之利息。
二、被告答辯：
　㈠對於原告主張均不同意。由新北市政府警察局新店分局江陵
    派出所作成之道路交通事故初步研判表，其中肇事原因初步
    分析研判結果，僅代表警察機關意見，不能做為判決參考之
    依據，仍應經由新北市政府交通事件裁決處此類專責鑑定機
    關鑑定始能作為判決依據，而因本案事故尚未經過鑑定，故
    被告不同意給付原告請求之損害賠償金額；原告提出之證物
    無法作為系爭車輛損壞之證據。
　㈡本案發生時被告為直行車，肇事時係因系爭車輛變換車道未
    禮讓直行車輛且未打方向燈所致，故被告始為受害者。又系
    爭車輛幾乎看不出受損痕跡，顯未達非更換無法正常使用之
    地步，然系爭車輛之車主卻將右前葉子板、右側前輪鋼圈及
    前、後車門等全數換新，顯不符合比例原則，應予以酌減等
    語。並聲明：⒈原告之訴駁回；⒉如受不利判決，願供擔保請
    准宣告免為假執行。
三、本院之判斷：
  ㈠本件事故發生被告有過失乙節，按當事人主張有利於己之事
    實者，就其事實有舉證之責任，民事訴訟法第277 條前段有
    明文規定。按因故意或過失，不法侵害他人之權利者，負損
    害賠償責任；汽車、機車或其他非依軌道行駛之動力車輛，
    在使用中加損害於他人者，駕駛人應賠償因此所生之損害，
    但於防止損害之發生，已盡相當之注意者，不在此限，民法
    第184 條第1 項前段、第191 條之2 分別定有明文。揆諸民
    法第191 條之2 規定，本條但書係專為非依軌道行駛之動力
    車輛在使用中駕駛人之責任而為舉證責任倒置之規定，故凡
    動力車輛在使用中加損害於他人者，由法律推定駕駛人侵害
    他人之行為係出於過失，除駕駛人已於防止損害之發生盡相
    當之注意外，即應依民法第191 條之2 規定賠償被害人所受
    損害。經查，原告主張之事實，業據其提出與其所述相符之
    新北市政府警察局道路交通事故當事人登記聯單、道路交通
    事故初步分析研判表、行車執照、核准保險估價單、電子發
    票證明聯、汽車險理賠計算書及賠償給付同意書等件為證（
    參見本院卷第17頁至第23頁），並經本院依職權向新北市政
    府警察局新店分局調閱本件交通事故相關資料，核閱屬實（
    參見本院卷第33頁至第67頁）。揆諸上開資料，A3類道路交
    通事故調查紀錄表之事故發生前之行進路線、方向、車道、
    位置、肇事經過及車速，被告部分載明：「當時我行駛民權
    路外側車道直行，因對方靠中線行駛，我不知道對方是要右
    轉進地下室於是發生事故。」、訴外人游立暉部分載明：「
    當時我自民權路要右轉進民權路52號公司，因路旁人行道施
    工，無法靠路邊右轉，公司保全查看監視器表示對方自內側
    車道換至外側車道才與我發生事故。」等詞（參見本院卷第
    37頁至第39頁），核與系爭車輛受損部位為右前車頭相符，
    有汽車險理賠計算書在卷可查（參見本院卷第22頁），堪認
    被告確有駕駛不慎等情，因而與系爭車輛發生碰撞。準此，
    被告有前揭應注意能注意而未注意之過失，且與原告受有損
    害間有相當因果關係，揆諸上開規定，被告就本件肇事應負
    過失侵權行為責任，洵堪認定。
  ㈡次按，被告因有未注意車前狀況之過失，致發生本件交通事
    故，就系爭車輛所受損害，而負侵權行為損害賠償責任者，
    除法律另有規定或契約另有訂定外，應回復他方損害發生前
    之原狀，債權人亦得請求支付回復原狀所必要之費用，以代
    回復原狀，民法第213 條第1 項、第3 項亦分別定有明文。
    又按，不法毀損他人之物者，被害人得請求賠償其物因毀損
    所減少之價額，民法第196 條定有明文；又按物被毀損時，
    被害人除得依民法第196 條請求賠償外，並不排除民法第21
    3 條至第215 條之適用。再者，依民法第196 條請求賠償物
    被毀損所減少之價額，得以修復費用為估定之標準，但以必
    要者為限。原告主張其保戶因本件車禍致系爭車輛受有損害
    ，並因此支出維修費33,248元，原告則因賠付其保戶上開費
    用而受有損害，固據原告提出系爭車輛估價單、汽車險理賠
    申請書為證，惟系爭車輛104 年2 月出廠，有行車執照為憑
    （參見本院卷第19頁），系爭車輛修復費用包含工資1,890
    元、烤漆15,957 元、零件4,431元、鈑金10,970元，亦有上
    開估價單為憑。衡以系爭車輛有關零件部分之修復，既以新
    零件更換被損害之舊零件，則在計算損害賠償額時，自應將
    零件折舊部分予以扣除（最高法院77年5 月17日第9 次民事
    庭會議決意參照），依行政院所發布之固定資產耐用年數表
    及固定資產折舊率表，自用小客車之耐用年數為5 年，依定
    率遞減法每年應折舊369 ／1000，又其使用期間未滿1 年者
    ，按實際使用之月數相當於全年之比例計算之；不滿1 年者
    ，以月計，其最後1 年之折舊額加歷年折舊累計額，其總和
    不得超過該資產成本原額之10分之9 。系爭車輛自出廠日10
    4 年2月至發生本件交通事故日即108年7月11日止，約使用4
     年6 個月，依上開折舊規定，原告主張零件費用為4,431元
    經折舊後餘額為572元（計算式：4,431元－第1 年折舊1,635
    元－第2 年折舊1,032 元－第3 年折舊651元－第4 年折舊411
    元－第5 年折舊130元＝572元，元以下四捨五入），加計工資
    1,890元、烤漆15,957 元、鈑金10,970元，則本件原告得請
    求系爭車輛修復費用為29,389元（計算式：工資1,890元＋烤
    漆15,957 元＋零件572元＋鈑金10,970元＝29,389元），為有
    理由，應予准許。至逾此部分之請求，應屬無據，應予駁回
    。
　㈢第按，損害之發生或擴大，被害人與有過失者，法院得減輕
    賠償金額或免除之，民法第217 條第1 項定有明文。此規定
    之目的在謀求加害人與被害人間之公平，倘受害人於事故之
    發生亦有過失時，由加害人負全部賠償責任，未免失諸過苛
    ，是以賦予法院得不待當事人之主張，減輕其賠償金額或免
    除之職權（最高法院85年臺上字第1756號判例意旨參照）；
    此謂，基於過失相抵之責任減輕或免除，非僅為抗辯之一種
    ，亦可使請求權全部或一部為之消滅，故裁判上得以職權斟
    酌之。經查，被告於事故發生後稱：「當時我行駛民權路外
    側車道直行，因對方靠中線行駛，我不知道對方是要右轉進
    地下室於是發生事故。」、訴外人游立暉於事發後既自陳：
    「當時我自民權路要右轉進民權路52號公司，因路旁人行道
    施工，無法靠路邊右轉，公司保全查看監視器表示對方自內
    側車道換至外側車道才與我發生事故。」等詞（參見本院卷
    第37頁至第39頁），訴外人游立暉既欲右轉，然因路旁人行
    道施工，無法靠路邊右轉，足見現場非為行車人得直覺認定
    可向右轉行駛之地，惟訴外人游立暉於未打右轉方向燈之情
    形下（原告未否認），仍右轉前進，致被告無法預期系爭車
    輛之行進路線，而使被告機車受有損害，是以訴外人游立暉
    就系爭車禍之發生亦同有肇事之原因無訛。從而，本院依職
    權權衡雙方違規情節及過失之輕重等情，認被告過失之比例
    為五成，原告應承擔其承保戶之過失比例為五成，應減輕被
    告賠償金額百分之50，被告僅須賠償百分之50即14,695 元
    ，（計算式：29,389元×50% ＝14,695 元，元以下四捨五入
    ）。
  ㈣末按，遲延之債務，以支付金錢為標的者，債權人得請求依
    法定利率計算之遲延利息；應付利息之債務，其利率未經約
    定，亦無法律可據者，週年利率為百分之5 ；給付無確定期
    限者，債務人於債權人得請求時，經其催告而未為給付，自
    受催告時起，負遲延責任。其經債權人起訴而送達訴狀，或
    依督促程序送達支付命令，或為其他相類之行為者，與催告
    有同一之效力，民法第233 條第1 項、第203 條、第229 條
    第2 項分別定有明文。本件原告請求被告賠償之損害，此為
    以支付金錢為標的，原告自得請求被告給付自起訴狀繕本送
    達翌日即110年7月31日（參見本院卷第49頁）起至清償日止
    ，按年息百分之5 計算之利息，併予說明。
四、綜上，原告依代位求償及侵權行為之法律關係，請求被告給
    付14,695元，及自110年7月31日起至清償日止，按年息百分
    之5 計算利息之範圍內，為有理由，應予准許。至原告逾此
    部份之請求，為無理由，應予駁回。
五、本件事證已臻明確，兩造其餘攻擊防禦方法，於本判決結果
    不生影響，爰不一一論述，附此敘明。
六、本件原告勝訴部分係適用小額程序為被告敗訴之判決，依民
    事訴訟法第436 條之20條規定，應依職權宣告假執行；並依
    同法第392 條第2 項依職權為被告如預供擔保，得免為假執
    行之宣告。
七、訴訟費用負擔之依據：民事訴訟法第79條。本件訴訟費用額
    確定金額為裁判費1,000 元。
中　　華　　民　　國　　110 　年　　11　　月　　19　　日
                  臺灣臺北地方法院新店簡易庭
                              法  官  石蕙慈
以上正本係照原本作成。
對於本件判決如有不服，應於收受送達後20日內向本院提出上訴
書狀，上訴於本院合議庭，並按他造當事人之人數附具繕本。
當事人之上訴，非以判決違背法令為理由不得為之，上訴狀應記
載上訴理由，表明下列各款事項：
㈠原判決所違背之法令及其具體內容。
㈡依訴訟資料可認為原判決有違背法令之具體事實。
如委任律師提起上訴者，應一併繳納上訴審裁判費。
中　　華　　民　　國　　110 　年　　11　　月　　19　　日
                              書記官  徐子芹